臺灣臺南地方法院刑事判決　　　　　　　　　　　　　九十一年度易字第九七四號
　　公　訴　人　臺灣台南地方法院檢察署檢察官
　　被　　　告　丙○○
　　　　　　　　趙哲宏
　　選任辯護人　楊淑惠
　　　　　　　　宋金比
右列被告因贓物案件，經檢察官提起公訴（九十一年度偵字第二二八四號），本院判
決如左：
    主  文
丙○○無罪。
    理  由
一、公訴意旨略以：丙○○係位於臺南縣歸仁鄉○市村○○街一三０號「旺佳超市」
    之負責人，明知徐得泉（另由檢察官偵查中）所載、非市面流通品牌之飲料一批
    （如永吉麥香紅茶、台糖沙士、川昇檸檬紅茶、黑面蔡酸梅湯等，每箱二十四瓶
    ，總數約三十五箱，約值新台幣七千五百元），係來路不明之贓物（為甲○○所
    有，於民國九十年十二月二十三日，在臺南縣歸仁鄉沙崙村沙崙四五一號倉庫內
    遭人竊取），竟基於收受贓物之故意，於同年十二月二十四日上午十二時許，在
    「旺佳超市」內，向徐得泉收受。嗣經甲○○於同年十二月二十五日晚上六時許
    ，至「旺佳超市」內購物時，在店外走道發現失竊之三十五箱飲料，即告知店內
    小姐該批飲料係其遺失之物，而會同警察於當晚七時四十五分許前往而查獲，惟
    大部分飲料已遭運走，僅自飲料架上扣得甲○○所有之永吉麥香紅茶、台糖沙士
    及川昇檸檬茶各一箱及黑面蔡酸梅湯七罐（業經發還）。因認被告丙○○涉犯刑
    法第三百四十九條第一項之收受贓物罪嫌。
二、按犯罪事實，應依證據認定之，無證據不得推定其犯罪事實，又不能證明被告犯
    罪者，應諭知無罪之判決，刑事訴訟法一百五十四條、第三百零一條第一項分別
    定有明文。再按收受贓物罪，必須行為人確知所收受者係贓物，倘對是否為贓物
    無此認識，即無由成立犯罪。公訴人認被告丙○○涉犯收受贓物罪，無非係以被
    告與徐得泉相識十餘年，深知徐某並未從事飲料販賣、批發生意。且同意徐某寄
    賣，卻未約定寄賣期間，自無任令長期佔用被告商店空間，坐令損失之理。況被
    告已知該批飲料為被害人劉獻昌所有，竟通知徐得泉緊急載走，顯見被告主觀上
    應有贓物認識為其主要認定依據。訊據被告丙○○堅決否認有何收受贓物犯行，
    辯稱：徐得泉說要寄賣這些飲料，我有問他飲料來源，他說那是人家欠他錢，人
    家給他抵債的，我以為是他做水果批發生意，別人欠債抵償的等語。經查：
  (一)查徐得泉前來寄賣右開飲料時，被告確曾詢問徐得泉飲料來源，經徐某告知為他
    人欠債，以之抵償欠款等情，業據被告供述在卷可按。另證人即被告丙○○客戶
    ，與徐得泉亦屬同鄉之乙○○於本院亦證稱：伊在歸仁鄉○○路二Ｏ七號菜市場
    邊開設檳榔攤，常到被告經營之超級市場補貨（飲料與香煙），故認識被告。當
    天徐得泉跟被告說朋友欠他的錢，被告有問徐得泉你在賣水果為何會有飲料可以
    賣，徐得泉說是朋友欠他的等語相符。被告上開辯解，應可採信。
  (二)本件飲料經被害人甲○○發現時，係陳列於被告所經營超商店外走廊上販售。另
    被害人再次帶領警方人員前來時，走廊上飲料固已經徐得泉運走，但被告超商內
    仍有三箱飲料置於店內冰箱內販售等情，並據被告丙○○及被害人甲○○陳述在
    卷可按。據此，倘被告於收受該批飲料時即有贓物之認識，即深知飲料來源不正
    當，為免遭人路過查知，應無堆放飲料於店外走廊上販售之理。另被告自始於警
    訊中即供稱徐得泉前來要求寄賣，被告嫌該批飲料並非市場上習見，且保存期限
    將屆，恐不好賣婉拒。惟徐得泉同意由被告從每賣出一瓶之價款十元中抽取三元
    代價，被告始同意寄賣。較之一般飲料寄賣，固有較高利潤，惟實際上因市場流
    通性不高，被告縱接受寄賣，獲利恐亦不多。而被告經營小本生意，倘其明知該
    批飲料為贓物，需擔負刑罰風險，而仍願意接受飲料寄賣，藉以獲取微薄之利潤
    ，徵之一般常情，顯非合理。對照被告於獲知被害人甲○○詢問飲料來源之後，
    （當時被告尚不知被害人欲帶同警方前來）隨即要求徐得泉運走該批飲料，適足
    證明被告寧可不要每瓶飲料三元之寄賣利潤，亦不願惹禍上身。被告既無貪圖小
    利之意，顯見被告並無贓物之認識甚明。被告上開辯解，應與事實相符，而可採
    信。此外，復查無其他積極證據足資證明被告有犯行，尚不能證明被告犯罪，應
    為無罪之諭知。
據上論斷，應依刑事訴訟法第三百零一條第一項判決如主文。
本案經檢察官蔡英俊到庭執行職務。
中    華    民    國      九十一      年      九      月      三十      日
                                  臺灣臺南地方法院刑事第四庭
                                          法  官  林  英  志
右正本證明與原本無異。
如不服本判決，應於判決送達後十日內，向本院提出上訴狀。（應附繕本）
                                          書記官  謝  國  欽
中    華    民    國      九十一      年      九      月      三十      日
